臺灣高等法院臺中分院刑事判決　　　　　　　　　九十二年度上訴字第二一五一號
　　上　訴　人
　　即　被　告　乙○○
　　選任辯護人　李世才
右上訴人因強盜案件，不服臺灣苗栗地方法院九十二年度訴字第一二六號中華民國
九十二年九月十日第一審判決（起訴案號：臺灣苗栗地方法院檢察署九十一年度偵緝
字第一九九號、九十二年度偵字第五四八號），提起上訴，本院判決如左：
    主      文
上訴駁回。
    事      實
一、乙○○前因贓物案件及違反麻醉藥品管理條例案件，分別判處有期徒刑七月、六
    月確定，定應執行刑為有期徒刑一年，甫於民國九十年八月二十七日執行完畢（
    構成累犯），竟仍不知悔改；與徐旻義（已於九十一年七月八日因車禍死亡，另
    由檢察官為不起訴處分確定）及另一年籍、姓名不詳之成年男子（未據起訴），
    共同基於意圖為自己不法所有之犯意聯絡，於九十一年六月十八日夜間四時許，
    結夥三人，由乙○○及徐旻義二人分持對人之生命、身體具有殺傷力，可供兇器
    使用之螺絲起子一支（由乙○○所持，未扣案）及西瓜刀一把（由徐旻義所持，
    未扣案），以破壞鐵窗後踰越窗戶之方式，共同侵入苗栗縣銅鑼鄉樟樹村四鄰五
    十號甲○○住處行竊，於打開抽屜竊得金額不詳之零錢後，適為甲○○之妻起床
    發現，而高喊「小偷」後，竟共同變更共同竊盜為共同強盜之犯意，由徐旻義持
    西瓜刀以強暴之方式強行破壞甲○○寢室房門，因甲○○持鐵棍隔房門與之對抗
    ，其所持鐵棍竟遭乙○○及另一年籍、姓名不詳之成年男子奪下，徐旻義隨即持
    西瓜刀破門進入甲○○房內（毀棄損壞部分未據告訴），並出言脅迫甲○○「快
    一點，我要錢，否則就要砍你」，此時乙○○與該不詳姓名之成年男子，則立於
    房門外徐旻義之身後。甲○○見狀欲奪下徐旻義所持西瓜刀，竟反遭徐旻義所持
    之西瓜刀傷及手指（傷害部分未據告訴），從而不能抗拒，乃不得已交付錢財，
    由甲○○之妻將屋內之新台幣（下同）一萬元交予徐旻義。徐旻義取得該一萬元
    得手後，仍不知足，復將原裝置該一萬元之皮包（內有空白支票簿二本、存摺一
    本、金融卡一張及支票二張）強行取走，始與乙○○及該不詳姓名之成年男子離
    去。嗣經警於甲○○住處窗戶玻璃上採得一枚指紋，經送驗結果係乙○○之指紋
    ，始循線查悉上情。
二、案經苗栗縣警察局苗栗分局報請臺灣苗栗地方法院檢察署檢察官偵查起訴。
    理      由
一、訊據被告乙○○就夥同徐旻義及另一名姓名、身分不詳之成年男子，於上開時間
    ，至被害人甲○○住處行竊之事實，固供認屬實，惟否認有與徐旻義等三人共同
    強盜之犯行，辯稱伊當時意在行竊，也沒有動手強盜財物，於徐旻義等人動手行
    強時，伊有叫他們不要，本來伊跑掉了，但是看到他們硬要做才又跑回來拉他們
    ，伊無共同之犯意聯絡云云。
二、惟查被告就案發之經過，於九十一年十一月八日通緝獲案後先稱：伊沒沒有涉案
    不清楚此案，是事後聽綽號阿細味（本名徐旻義）說這案子是他做的（九十一年
    度偵緝字第一九九號卷第二十頁）；於九十二年一月七日警訊時則改稱：當時伊
    與徐旻義、徐旻義之朋友一同前往淩清田家中準備行竊，當時伊先拿鉗子破壞門
    窗後進入屋內客廳翻箱倒櫃後並沒有竊取任何財物，伊便先由大門出去上車休息
    ，此時徐旻義及另一名男子仍留在屋內，約過十分鐘才跑出來，他們沒說發生何
    事云云（見九十二年偵字第五四八號卷第五十五頁反面警訊筆錄、同前偵緝卷第
    三十六頁反面）；嗣於偵查中則改稱：伊進入屋內後找不到東西，走出來時，碰
    到徐旻義及該名男子，乃對該二人說：「找不到東西，要回車上等」，徐旻義及
    該名男子則逕往木材行（即被害人住處）走去，之後徐旻義等二人回來後，卻沒
    有說什麼云云（見九十一年偵緝字第一九九號卷第四十頁偵訊筆錄）；復於原審
    審理時供稱：伊將抽屜打開，只發現零錢，就把零錢拿出來放在桌上。在客廳時
    ，將情形告知徐旻義二人，並表示屋內有人，叫他們不要進去。但徐旻義二人不
    聽，再行進入屋內，並打開被害人房門，伊叫他們不要進去，但他們不聽硬要進
    去。他們與被害人發生扭打時，伊就跑開（見原審卷第三十九、四十一頁）各等
    語。
三、核被告前開警訊、偵查及審理中之辯詞，就其為竊盜行為後，在何處碰見徐旻義
    等二人（在車上？屋外？屋內客廳？）、有無見到徐旻義與證人衝突之過程（初
    稱：不知徐旻義等人強盜財物，繼改稱：當時在屋內客廳，曾制止徐旻義等人強
    盜，看見徐旻義與證人發生扭打時，即逃離現場云云）等情，均先後矛盾，互核
亦不相符。另被告初於警訊時否認涉案，供稱：九十年六月底，徐旻義表示做了
    本案，怎麼辦？伊向徐旻義表示：伊與這間公司老闆（指被害人甲○○）很熟，
    可以幫忙講一下，徐旻義乃當場交付一萬元，拜託找被害人求情。伊遂在同年九
    月間，單獨一人找甲○○云云；嗣於同日第二次警訊時供稱：是經過朋友介紹才
    認識甲○○，與甲○○有木材生意上往來，認識約一年有餘云云。於警方出示指
    紋鑑定確定其涉案時，則改稱：因為經常到上址泡茶，所以無意間留下指紋，案
    發當天在家中照顧小孩睡覺云云（見上開第五四八號卷第二十二至二十五頁警訊
    筆錄）。證人即制作警訊筆錄之警員徐瑞錡亦證稱渠等在破壞的門上面採到一枚
    左手的指紋，經比對才查獲被告乙○○，在第一份筆錄被告根本否認涉案，並說
    他跟甲○○很熟，他常常去那裡泡茶，他指紋可能當時留在那邊，嗣經提示指紋
    ，在第二份筆錄被告則承認有一起去，但否認一起強盜等語（原審卷第六十七頁
    ）；惟被告與被害人間，於本件強盜行為前，根本素不相識，此業經被害人甲○
    ○供明在卷（同前偵緝卷第四十五頁）；被告所謂常去木材泡茶，無非係為現場
    遺留之指紋自圓其說，不足採信。而案發當天與被告同行之徐旻義係在九十年七
    月八日死亡，此有臺灣苗栗地方法院檢察署相驗屍體證明書一紙可稽，被告卻供
    稱：係於九十年九月間，經徐旻義委託向被害人甲○○尋求原諒云云，然是時徐
    旻義既已死亡，又如何委託被告代為和解？再參以被告於案發後自行前往被害人
    住處，向被害人淩清田表示：此案係他們做的，並拿一萬元給被害人，另外又包
    數萬元之紅包要給被害人夫妻倆壓驚，但被害人只收一萬元，且被告當時有說因
    為持西瓜刀出車禍過去，可能是上天要處罰他們，所以才拿錢給被害人，並稱伊
    無前科，請原諒他等語，此業據被害人甲○○指訴甚明（同前偵緝字第四十五頁
    、原審卷第六十～六十一頁），被告乙○○亦自承於徐旻義車禍事故過世後，確
    曾返還被害人一萬元，並以伊無前科，第一次犯案，希望取得原諒不要報案等語
    （偵緝三十六反面、四十頁正面、原審卷第四十四頁），與被害人凌清由所述相
    符。從而，被告若未參與本次強盜行為，又如何於徐旻義死亡後，害怕天遣，而
    為徐旻義代償該一萬元？又如何知道徐旻義強盜所得之金額？是由被告前後辯詞
    之反覆、不一、於第一次警訊先是否認犯罪，後又主動與被害人和解及現場留有
    其指紋等種種跡證顯示被告確有涉案，其空言辯稱未參與強盜犯行云云，應係事
    後避重就輕之詞，尚難遽信。
四、又查，證人即被害人甲○○就其被強盜財物之受害經過，於警訊時亦指稱：當天
    凌晨四時許發現有三名歹徒要進入伊房間，伊與太太用力把門擋住，但他們還是
    把門破壞衝進來，說：我要錢而已，否則就拿刀殺你等語，伊就用手抓住西瓜刀
    ，致手割傷，不得已將太太皮包給他們等語（見九十二年偵字第五四八號卷第三
    十七頁警訊筆錄）；於偵查及原審審理中證稱：案發當時伊太太起床上廁所時，
    在廚房轉角發現三人，乃大喊「小偷」。伊起床後亦喊「小偷」，但他們不走，
    拿一支刀砍臥室房門，砍門時伊拿鐵棍向外撞擊，鐵棍被持刀以外之人搶走，他
    們就把房門推開，比較矮的那個持刀站在前面，另二人站在該持刀者後面，持刀
    者表示：他要錢而已，不然要砍下去等語，伊見狀趨前搶刀，但手被割傷，伊就
    不敢再反抗，怕反抗的話，自尋死路，伊太太就從皮包內拿一萬元給他們，但該
    持刀者連同皮包也搶過去，隨後三人才一起離開；他們三人在搶的過程中沒有人
    先行離開，期間亦未曾有任何人有制止搶錢的表示等語（見九十一年偵緝字第一
九九號卷第四十四頁訊問筆錄、原審六十、六十一頁）；由被害人甲○○前開供
    詞，可知其就：【(1)、係發現有「三人」在屋內，且該「三人」要破壞房門強行
    進入臥室房間；(2)、該「三人」中，其中一名持西瓜刀者表示：要錢而已，否則
    要殺你；(3)、被害人持鐵棍抵抗遭持刀以外之人奪下，伊趨前欲搶西瓜刀時被持
    刀之人割傷，不得已交付一萬元，但持西瓜刀者，仍強行將皮包搶走後離開，當
    時他們「三人均在場，無人先離開，亦無人有出言制止強盜之行為」】等情，於
    偵、審中均證述一致，且被害人淩清田確因欲搶西瓜刀時為刀所傷，致右食指撕
    裂傷１．５ｘ０．５公分，右中指撕裂傷２ｘ１公分撕裂傷，亦有行政院衛生署
    苗栗醫院九十三年三月五日苗醫歷字第九三００００八九九號函為證，足見甲○
    ○之指訴確實有據；另證人即淩清田之妻林受於本院亦到庭證實：當天伊很緊
    張，伊知道有三個人，拿刀是比較矮那個人，三個人都有進去伊家，被告確實是
    其中一個，但被告沒有進去伊房間，當時伊出來要上廁所，看到他們就把門關上
    叫伊先生說有小偷，其中拿刀的砍伊家（房間）的門，伊先生拿棍棒擋回去，他
    們說只是要錢，之後就將門推開，拿刀的站門口，伊先生不是拿鐵棍就是木棍，
    他們推開門就將棍子搶走了（本院卷第九十五～九十六頁）；核其證詞，與證人
    甲○○所稱歹徒計有三人、其中一人拿西瓜刀，並有拿刀砍損其房門之經過情節
    大致吻合，其二人與被告又無利害關係，復係就自己親身經歷之受害事實而為客
    觀之陳述，其供詞自具有相當之憑信性，堪足採信，再參以被告於警訊、偵查及
    原審又自承除渠等三人外並無其他人參與，可見被告應係三名行強歹徒其中之一
    人，當屬無疑。雖被告又稱伊當時有要其餘二人「不要」、「走啦」云云，但依
    被害人淩清田、林受上開供詞均否認有人出面制止及中途跑掉者，並堅稱歹徒
    是三人：又被害人林受固證稱在其先生搶刀時，伊有聽到有人喊叫快走，但不
    能確認係何人所說（本院卷第九十四、九十五頁），本不能率為被告有利之認定
    ，退而言之，即令認被告即為該出言「快走」之人，但由被告實際上並未離開現
    場，直至被害人交付財物及強行取走皮包後，始與其餘二人揚長離去，足見被告
    並無中止犯罪之意，仍應就犯罪之結果與其餘二人負共犯之責。而本件受害人因
    當時情況緊急，在燈光昏暗情形下，致於警局中指稱無法指認被告，惟參酌被告
    案發後自行拜訪證人，要求證人不要報案等情，益證被告係畏罪情虛，渠確有參
    與該三人之共同強盜行為無訛。第查，徐旻義持西瓜刀強行進入被害人之房間時
    ，係以強暴手段破壞房門之方式行之，亦有該房門破壞之照片附卷可稽，則被告
    就共同正犯徐旻義持有西瓜刀且施強暴等情，自不得諉為不知。況衡情若被告等
    確係意在竊盜，又何需帶西瓜刀進入他人之住宅？且被告亦自承：搜獲零錢時
    ，曾向徐旻義等人告以屋內有人等語，顯見被告見到徐旻義持西瓜刀進入屋內之
    時，主觀上即已有若竊盜經發覺，即改以持刀強盜之認識與意欲，而嗣後確經被
    害人發覺而叫喊「小偷」後，被告三人竟未迅速逃逸，反由徐旻義持刀強行破門
    ，且於被害人持鐵棍抵抗時，竟仍參與徐旻義及另一名不詳姓名之人之共同犯行
    ，站立於徐旻義之身後，堪認被告亦已與徐旻義及該第三人間，有共同變更竊盜
    為強盜行為之犯意聯絡與行為之分擔，均臻明確
五、末查，本件被告竊盜行為，係於夜間四時許，所侵入者為被害人甲○○夫婦所居
    住之住宅。侵入之方法係使用螺絲起子破壞鐵窗後踰越窗戶而進入室內，參與竊
    盜之人，則除被告外並另有徐旻義及一名姓名不詳之成年男子等情，均據被告於
    審理中供認不諱，復有現場遭破壞之鐵窗照片附卷可稽，且有被告遺留於窗戶玻
    璃上之指紋鑑定報告在卷可憑，是被告之竊盜行為業與刑法第三百二十一條第一
    項第一款、第二款、第三款、第四款之「結夥三人以上、攜帶兇器、毀越安全設
    備、於夜間侵入住宅」等要件相合。而被告夥同共犯徐旻義等人，於被發覺竊盜
    後，竟持用兇器，以強暴手法破壞他人臥室房門，強行在被害人不能抗拒之情形
    下奪取財物，其情狀亦與加重強盜罪之構成要件相符。從而，本件事證明確，被
    告犯行足堪認定。
六、按刑法上強盜罪與竊盜罪間，僅係取得財物之手段不同，而於圖為不法所有、以
    非法方法取得他人財物一點，兩者並無差異。倘原以竊盜之犯意著手行竊，因被
    事主發覺，而當場施以強暴、脅迫，已至使不能抗拒，嗣後復接續強取他人之物
    ，顯可認其圖為不法所有及取得他人財物之犯意，仍相一貫，雖於中途變更竊盜
    手段為強盜，僅於犯意昇高而已，其本質上已純屬強盜行為，應逕論以強盜罪。
    不能以其前段之行為，論以竊盜，後段之行為，論以強盜，而分論併罰，最高法
    院八十四年度臺上字第六三一五號、八十六年度臺上字第二三○○號、八十七年
  度臺上字第四○○八號判決，均本斯旨，合先敘明。核被告乙○○結夥三人，攜
    帶兇器、踰越窗戶，於夜間侵入住宅強盜財物之所為，係犯刑法第三百三十條第
    一項、第三百二十一條第一、二、三、四款之加重強盜罪。被告乙○○與徐旻義
    及該不詳姓名身分之成年人間，對上開犯行均具犯意聯絡及行為分擔，均為共同
    正犯。乙○○等人意圖行竊，經被害人發覺，即變易其竊盜犯意而為強盜之犯行
    ，目的均在獲取他人財物，則前之竊盜行為已吸收於嗣後較重之強盜犯行中，不
    另論罪。被告與同案共犯徐旻義等計三人，共同毀壞被害人臥室房門、於被害人
    趨前搶奪西瓜刀時傷及被害人之手指及脅迫被害人將財物交出，否則將予殺害之
    恫嚇行為，均屬強盜中施強暴行為之當然結果，均不另論罪。被告以一強盜行為
    ，同時侵害甲○○夫妻二人之財產法益，為想像競合，應從一重處斷。又被告乙
    ○○前因犯贓物案件及違反麻醉藥品管理條例案件，分別經法院判處有期徒刑七
    月、六月確定，嗣經裁定應執行刑為有期徒刑一年，違反麻醉藥品管理條例案件
    部分，已先於八十六年十二月十三日執行完畢，贓物案件部分則於九十年八月二
    十七日執行完畢一節，有臺灣高等法院被告全國前案紀錄表、臺灣苗栗地方法院
    檢察署刑案資料查註紀錄表可參，其於有期徒刑之執行完畢後，五年內再犯本件
    有期徒刑以上刑之罪，為累犯，應依刑法第四十七條規定，加重其刑。原審因之
    適用刑法第三百三十條第一項規定，並審酌被告有多項前科，素行不良，竟仍不
    知悔改，年輕力壯而不循正途，竟於前案甫執行完畢，尚有另案犯罪待執行之際
    ，與徐旻義等人再犯本件加重強盜案件，侵害一般人民居住及財產安全甚鉅，堪
    徵惡性重大，且於偵、審程序中始終否認犯行，並矯詞卸責，亦足證犯後態度不
    佳，惟徐旻義車禍事故過世後，被告業已自行返還被害人一萬元，並向被害人表
    示歉意，請求原諒，足徵被告天良未泯等一切情狀，量處有期徒刑八年，並敘明
    被告所使用之螺絲起子一支及同案共犯徐旻義作案時所持之西瓜刀一把，既均未
    扣案，又不能證明仍然存在，為免未來執行困難，並不予宣告沒收，核其認事用
    法均無不合，量刑亦稱妥，被告上訴意旨否認強盜犯行，核屬無據，其上訴為無
    理由，應予駁回。
據上論斷，應依刑事訴訟法第三百六十八條，判決如主文。
本案經檢察官丙○○到庭執行職務。
中      華      民      國      九十三年      四      月      十五    日
                                臺灣高等法院臺中分院刑事第七庭
                                      審判長法  官  林  榮  龍
                                            法  官  江  錫  麟
                                            法  官  謝  說  容
右正本證明與原本無異。
如不服本判決應於收受送達後十日內向本院提出上訴書狀，其未敘述上訴之理由者並
得於提起上訴後十日內向本院補提理由書（均須按他造當事人之人數附繕本）。
                                            書記官  金  珍  華
中      華      民      國      九十三  年      四      月      十九    日
中華民國刑法第三百三十條（加重強盜罪）
犯強盜罪而有第三百二十一條第一項各款情形之一者，處七年以上有期徒刑。
前項之未遂犯罰之。
中華民國刑法第三百二十一條第一項（加重竊盜罪）
犯竊盜罪而有左列情形之一者，處六月以上、五年以下有期徒刑：
一  於夜間侵入住宅或有人居住之建築物、船艦或隱匿其內而犯之者。
二  毀越門扇、牆垣或其他安全設備而犯之者。
三  攜帶兇器而犯之者。
四  結夥三人以上而犯之者。
五  乘火災、水災或其他災害之際而犯之者。
六  在車站或埠頭而犯之者。
                                                                       Ａ
